【裁判字號】    99,易,104
【裁判日期】    990510
【裁判案由】    賭博
【裁判全文】
臺灣嘉義地方法院刑事判決               99年度易字第104號
公  訴  人  臺灣嘉義地方法院檢察署檢察官
被      告  戊○○
            乙○○
上列被告等因賭博案件，經檢察官提起公訴（九十八年度偵字第
七八九八號），本院判決如下：
    主    文
戊○○、乙○○共同在公眾得出入之場所賭博財物，各處罰金新
臺幣參萬元，如易服勞役，均以新臺幣壹仟元折算壹日。扣案如
附表所示之物均沒收。
    犯罪事實
一、己○○（未據起訴）係領有電子遊戲場業「限制級—娛樂類
    」營業級別證、位於嘉義市○○路四三號一樓「明鋒電子遊
    戲場」之實際負責人，其基於在公眾得出入之場所賭博財物
    之集合犯意，自民國九十八年一月間某日起，在上開公眾得
    出入之「明鋒電子遊戲場」內擺設如附表編號一所示之電子
    遊戲機，供不特定賭客與之賭博財物，並僱用與其共同有賭
    博犯意聯絡之庚○○（未據起訴）、戊○○、乙○○，由庚○○擔任店長，負責管理店內事務及為不特定賭客兌換現金
    ，戊○○、乙○○則均擔任店員，戊○○負責為不特定賭客
    開分、洗分、兌換現金及代幣，乙○○負責為不特定賭客兌
    換現金，其賭博方式為賭客以新臺幣（下同）十元兌換遊戲
    機代幣一枚之方式向店員購買代幣並在欲把玩之機台開分，
    由賭客決定每次押注之分數，若押中依機率不同可得倍數不
    等之分數，若未押中則所押分數會被機台沒收，賭客不續玩
    時，則可依各機台兌換現金比例向店員洗分兌換現金，而於
    下列時間與丁○○、丙○○（二人所涉賭博犯行部分均經本
    院另以九十九年度嘉簡字第六六八號判決）賭博財物：
  (一)１於九十八年九月十八日晚上十一時許前某時，在「明鋒電
    子遊戲場」內，以「７ＰＫ撲克牌」電子遊戲機為賭具與丁○○賭玩，並於九十八年九月十八日晚上十一時許，將賭玩
    後所累積之分數，向乙○○兌換現金二百元。２復於九十八
    年十月七日晚上十時許，在「明鋒電子遊戲場」內，以「水
    果盤」電子遊戲機為賭具與丁○○賭玩，並於九十八年十月
    七日晚上十一時二十分許，將賭玩後所累積之分數，向戊○○表示欲兌換現金，戊○○即將現金四百元交由乙○○轉交
    予丁○○。
  (二)１於九十八年十月四日晚上七、八時許，在「明鋒電子遊戲
    場」內，以「７ＰＫ撲克牌」及「超悟空拉霸」等電子遊戲
    機為賭具與丙○○賭玩，並於九十八年十月五日凌晨一時許
    ，將賭玩後所累積之分數，向乙○○兌換現金一萬元。２復
    於九十八年十月七日晚上七時許，在「明鋒電子遊戲場」內
    ，以「７ＰＫ撲克牌」、「超悟空拉霸」及「金龍鳳ＢＡＲ
    」等電子遊戲機為賭具與丙○○賭玩，並於九十八年十月七
    日晚上十一時許，將賭玩後所累積之分數，向戊○○兌換現
    金二千五百元。
  (三)嗣為警於九十八年十月七日晚上十一時二十分許，在上址臨
    檢查獲，並扣得如附表所示之物，始悉上情。
二、案經嘉義市政府警察局第一分局報告臺灣嘉義地方法院檢察
    署檢察官偵查起訴。
    理    由
一、按被告以外之人於審判外之陳述，經當事人於審判程序同意
    作為證據，法院審酌該言詞陳述或書面陳述作成時之情況，
    認為適當者，亦得為證據。當事人、代理人或辯護人於法院
    調查證據時，知有第一百五十九條第一項不得為證據之情形
    ，而未於言詞辯論終結前聲明異議，視為有前項之同意，刑
    事訴訟法第一百五十九條之五定有明文。查本件認定事實所
    引用之陳述證據，經本院於審理時提示被告戊○○、乙○○
    均表示無意見，迄於言詞辯論終結前亦未聲明異議，可認為
    同意作為證據，本院審酌該陳述證據之取得過程並無瑕疵，
    與本案待證事實間復具有相當之關聯性，以之為本案證據尚
    無不當，自得採為證據。
二、訊據被告戊○○固供認：自九十八年一月間起，在「明鋒電
    子遊戲場」擔任店員，負責為不特定客人開分、洗分及兌換
    代幣等情，惟辯稱：客人在「明鋒電子遊戲場」內玩電子遊
    戲機所得分數不能兌換現金云云；被告乙○○固供認有於九
    十八年九月十八日晚上十一時許及九十八年十月七日晚上十
    一時二十分許，在「明鋒電子遊戲場」內，分別交付現金二
    百元及四百元予丁○○，復於九十八年十月五日凌晨一時許
    ，在「明鋒電子遊戲場」內，交付現金一萬元予丙○○等情
    ，惟辯稱：其係至「明鋒電子遊戲場」玩電子遊戲機之客人
    ，而非「明鋒電子遊戲場」之店員，且於上開時間交付現金
    予丁○○、丙○○均係為向其二人購買分數云云。經查：
  (一)被告戊○○、乙○○均在「明鋒電子遊戲場」擔任店員，被
    告戊○○負責為不特定賭客開分、洗分、兌換現金及代幣，
    被告乙○○負責為不特定賭客兌換現金，其賭博方式為賭客
    以新臺幣十元兌換遊戲機代幣一枚之方式向店員購買代幣並
    在欲把玩之機台開分，由賭客決定每次押注之分數，若押中
    依機率不同可得倍數不等之分數，若未押中則所押分數會被
    機台沒收，賭客不續玩時，則可依各機台兌換現金比例向店
    員洗分兌換現金之事實，業據證人即賭客丁○○於警詢（見
    警卷第一一至一三頁）、偵查（見偵查卷第一五、一六頁）
    、本院（見本院卷(二)第八六至九三頁）、證人即賭客丙○○
    於警詢（見警卷第一四至一六頁）、偵查（見偵查卷第一九
    至二一頁）、本院（見本院卷(二)第七七至八五頁）證述綦詳
    ，證人丁○○於警詢（見警卷第一二、一三頁）、偵查（見
    偵查卷第一六頁）、本院（見本院卷(二)第八六、八七、九二
    頁）均一再明確證稱：曾於九十八年九月十八日晚上十一時
    許，將賭玩後所累積之分數，向被告乙○○兌換現金二百元
    ，復於九十八年十月七日晚上十一時二十分許，將賭玩後所
    累積之分數，向被告戊○○表示欲兌換現金，被告戊○○即
    將現金四百元交由被告乙○○轉交予伊，被告乙○○當時想
    將現金偷偷塞到伊口袋，因伊怕數目不對就拿在手上清點，
    就被警察從後面扣住等語；證人丙○○於警詢（見警卷第一
    五頁）、偵查（見偵查卷第二○頁）、本院（見本院卷(二)第
    八四、八五頁）均一再明確證稱：曾於九十八年十月五日凌
    晨一時許，將賭玩後所累積之分數，向被告乙○○兌換現金
    一萬元，復於九十八年十月七日晚上十一時許，將賭玩後所
    累積之分數，向被告戊○○兌換現金二千五百元等語；證人
    即查獲本案警員甲○○亦於本院證稱：其於九十八年十月七
    日晚上十一時二十分許至「明鋒電子遊戲場」臨檢時，被告
    戊○○在現場有承認兌換現金予證人丁○○，嗣回派出所開
    始製作警詢筆錄時又改口否認等語（見本院卷(一)第二○一頁
    ），觀諸證人丁○○、丙○○於警詢、偵查及本院均指證上
    情不移，其二人證述內容前後均屬一致，且與證人甲○○證
    述內容相符，又證人丁○○、丙○○與被告戊○○、乙○○
    亦無恩怨，業據被告戊○○（見本院卷(二)第一○四頁）、乙○○（見本院卷(二)第一○七頁）於本院供承在卷，則證人丁○○、丙○○上開證詞，自屬可信。此外，並有嘉義市政府
    警察局第一分局臨檢現場紀錄表（見警卷第一八頁）及現場
    照片（見警卷第三二至三九頁）在卷可稽，復有如附表所示
    之物及證人丁○○身上之現金四百元扣案可資佐證，是被告
    戊○○、乙○○均係「明鋒電子遊戲場」之店員，「明鋒電
    子遊戲場」確有以扣案如附表編號一所示之電子遊戲機與賭
    客對賭財物之事實，洵堪認定。
  (二)綜上所述，本案事證明確，被告戊○○、乙○○所辯無非卸
    責之詞，委無足採，其犯行均堪以認定，應依法論科。
三、核被告戊○○、乙○○所為，均係犯刑法第二百六十六條第
    一項前段之在公眾得出入之場所賭博財物罪。被告戊○○、
    乙○○與己○○、庚○○就上開犯行，有犯意之聯絡及行為
    之分擔，皆為共同正犯。又被告戊○○、乙○○等人自九十
    八年一月間某日起迄同年十月七日止，在「明鋒電子遊戲場
    」內擺設如附表編號一所示之電子遊戲機與不特定之賭客對
    賭之行為，本質上乃具有反覆、延續性行為之特徵，並具有
    場所同一、時間密接之性質，於刑法評價上，應認係合多數
    犯罪行為而成立之獨立犯罪型態之「集合犯」，而為包括一
    罪，應僅成立一罪。爰審酌被告戊○○、乙○○分係專科肄
    業、小學肄業之智識程度，以擺設電子遊戲機之方式與他人
    對賭，擺設電子遊戲機已有相當時日，本案扣案之電子遊戲
    機之數量非少，所為對社會治安之危害，犯後猶否認犯行等
    一切情狀，分別量處如主文所示之刑，並均諭知易服勞役之
    折算標準。扣案如附表編號一所示之電子遊戲機二十六台（
    含ＩＣ板二十六片）及代幣一千五百二十八枚，均係當場賭
    博之器具，不問屬於犯人與否，應依刑法第二百六十六條第
    二項規定沒收之；又扣案之機台入出帳冊資料二紙及客戶開
    分、洗分資料二紙均係共犯己○○所有，業據其於本院供承
    在卷（見本院卷(一)第一八三頁），且係供犯本案賭博罪所用
    之物，爰均依刑法第三十八條第一項第二款規定，併予宣告
    沒收。至監視器主機一台，無證據證明與本案上開犯罪有何
    直接關連，且非屬義務沒收之物，故不予宣告沒收；另在同
    案被告丁○○身上扣得之現金四百元，係其因賭博罪所獲之
    利得，且查獲時已由其持有，而查扣之地點，亦非在賭臺或
    兌換籌碼處等情，不符刑法第二百六十六條第二項沒收之規
    定，應依刑法第三十八條第一項第三款規定於丁○○涉犯賭
    博罪名宣告刑下為沒收之諭知，附此明。
四、公訴意旨另以：被告戊○○、乙○○上揭行為，亦該當刑法
    第二百六十八條之意圖營利供給賭博場所及聚眾賭博罪嫌。
    惟按刑法第二百六十八條之圖利供給賭博場所罪及圖利聚眾
    賭博罪，係分別對「提供賭博場所供人賭博」藉以營利、或
    「邀聚不特定之多數人聚賭」藉以營利等非難性較高之「賭
    博媒介行為」，所設之處罰規定。易言之，刑法第二百六十
    八條前段所規定之圖利供給賭博場所罪，行為人所圖得之利
    益，應係「提供賭博場所」之犯罪構成要件行為所獲取之直
    接對價。至於參與賭博之財物輸贏，繫於賭博行為本身之射
    倖性質（雖此射倖性仍受賭技、或然率等因素影響，但仍不
    失射倖性質），且任何場所之賭博參與者亦莫不希望贏取財
    物，尚不能以參與賭博之行為人，主觀上有參與賭博贏取財
    物之意圖，客觀上並有邀集他人至其提供之場所賭博財物之
    行為，即認其行為已該當於刑法第二百六十八條前段之圖利
    供給賭博場所罪之犯罪構成要件。另在店家擺設電動賭博機
    具供人投幣玩樂，縱依該機器之設計結構，店家之勝率較高
    ，惟其輸贏之或然率仍屬不確定，其性質係以該機器代替自
    己，與他人在公眾得出入之場所賭博，與意圖營利供給賭博
    場所或聚眾賭博，係由他人參與賭博不同，且擺設電動賭博
    機具供人玩樂，店家仍係憑偶然之事實以決定財物之得喪，
    並無任何從中抽取金錢圖利之情形，與刑法第二百六十八條
    意圖營利之要件尚屬有間（臺灣高等法院臺中分院九十八年
    度上易字第一八○四號刑事判決意旨參照）；復參以我國刑
    法於九十五年七月一日修正施行前，經營電子遊戲場而從事
    賭博犯行者，於司法實務上均係適用修正施行前刑法第二百
    六十七條常業賭博罪論處，而非同法第二百六十八條之意圖
    營利提供場所或聚眾賭博罪，亦即司法實務上均認擺設電玩
    者，係以電子遊戲機與把玩者對賭，並藉以圖利營生。雖前
    開常業賭博罪之規定，於九十五年七月一日刑法修正施行後
    ，業已廢除而無從適用，然擺設電玩對賭者，其行為應無僅
    因該法律修正，而改變其性質成為意圖營利提供賭博場所或
    聚眾賭博之理（臺灣高等法院臺南分院九十八年度上易字第
    七七○號刑事判決意旨參照）。查被告戊○○、乙○○係在
    上開「明鋒電子遊戲場」利用賭博性電子遊戲機不確定之輸
    贏機率，與不特定之賭客賭博財物，以該賭博性電子遊戲機
    出現之偶然事實決定勝負，性質上係利用賭博性電子遊戲機
    ，與不特定之賭客對賭，並未以計時或向贏家收取費用之方
    式經營，賭客彼此間亦無對賭，且遍查卷附資料，尚乏具體
    證據足資證明與該賭博性電子遊戲機對賭結果，賭博性電子
    遊戲機所有之一方必贏無輸，難認被告戊○○、乙○○有藉
    此營利之意圖，無從令負刑法第二百六十八條意圖營利供給
    賭博場所及聚眾賭博罪責，尚不能證明被告戊○○、乙○○
    此部分之犯罪，惟公訴人認此部分與上揭有罪犯行有想像競
    合犯之裁判上一罪關係，爰不另為無罪之諭知。
據上論斷，應依刑事訴訟法第二百八十四條之一、第二百九十九
條第一項前段，刑法第二十八條、第二百六十六條第一項前段、
第二項、第四十二條第三項前段、第三十八條第一項第二款，刑
法施行法第一條之一第一項、第二項前段，判決如主文。
本案經檢察官陳昱奉到庭執行職務。
中    華    民    國    99    年    5     月    10    日
                  刑事第三庭    法  官  鄭雅文
如不服本判決應於判決送達後十日內向本院提出上訴書狀，並應
敘述具體理由；其未敘述上訴理由者，應於上訴期間屆滿後二十
日內向本院補提理由書（均須按他造當事人之人數附繕本）「切
勿逕送上級法院」。告訴人或被害人如對於本判決不服者，應具
備理由請求檢察官上訴，其上訴期間之計算係以檢察官收受判決
正本之日期為準。
中    華    民    國    99    年    5     月    10    日
                                書記官  蘇姵容
附錄論罪科刑法條：
刑法第二百六十六條
在公共場所或公眾得出入之場所賭博財物者，處一千元以下罰金
。但以供人暫時娛樂之物為賭者，不在此限。
當場賭博之器具與在賭檯或兌換籌碼處之財物，不問屬於犯人與
否，沒收之。
附表：
┌──┬───────────────┬────────┐
│編號│物品名稱                      │數量            │
├──┼─────┬─────────┼────────┤
│一  │電子遊戲機│水果大王彈珠台    │四台            │
│    │（共二十六├─────────┼────────┤
│    │台，含ＩＣ│新象王ＢＡＲ      │一台            │
│    │板二十六片├─────────┼────────┤
│    │）        │魔戒ＢＡＲ        │一台            │
│    │          ├─────────┼────────┤
│    │          │金龍鳳ＢＡＲ      │一台            │
│    │          ├─────────┼────────┤
│    │          │金象王ＢＡＲ      │一台            │
│    │          ├─────────┼────────┤
│    │          │滿貫大亨麻將台    │二台            │
│    │          ├─────────┼────────┤
│    │          │７ＰＫ撲克牌      │二台            │
│    │          ├─────────┼────────┤
│    │          │７７７金美滿彈珠台│五台            │
│    │          ├─────────┼────────┤
│    │          │水果盤            │三台            │
│    │          ├─────────┼────────┤
│    │          │賽馬              │一台            │
│    │          ├─────────┼────────┤
│    │          │黃金馬            │一台            │
│    │          ├─────────┼────────┤
│    │          │超悟空拉霸        │四台            │
├──┼─────┴─────────┼────────┤
│二  │代幣                          │一千五百二十八枚│
├──┼───────────────┼────────┤
│三  │機台入出帳冊資料              │二紙            │
├──┼───────────────┼────────┤
│四  │客戶開分、洗分資料            │二紙            │
└──┴───────────────┴────────┘

司法院資訊處製作；財團法人民間司法改革基金會備份。
